【裁判字號】    97,易,1115
【裁判日期】    970612
【裁判案由】    詐欺
【裁判全文】
臺灣臺北地方法院刑事判決              97年度易字第1115號
公  訴  人  臺灣臺北地方法院檢察署檢察官
被      告  丁○○
上列被告因詐欺案件，經檢察官聲請簡易判決處刑（97年度偵字
第4890號、97年度偵字第5315號、97年度偵字第6142號），經本
院認為不宜以簡易判決處刑（97年度簡字第1290號），改依通常
程序審理後，被告於準備程序中就被訴事實為有罪之陳述，經本
院合議庭裁定依簡式審判程序審理，本院判決如下：
    主  文
丁○○幫助意圖為自己不法之所有，以詐術使人將本人之物交付
，處有期徒刑伍月，如易科罰金，以新臺幣壹仟元折算壹日，緩
刑貳年。
    事  實
一、丁○○明知近年來臺灣社會盛行以虛設、借用或買賣人頭帳
    戶之方式，供詐騙集團作為詐欺他人交付財物等不法用途，
    亦知金融機構帳戶係個人理財之重要工具，關係個人財產、
    信用之表徵，應可預見他人向其收購金融機構帳戶之存摺、
    金融卡（提款卡）等，可能供詐騙他人錢財所用，竟仍基於
    縱若他人利用其所提供之帳戶持以詐騙取財亦不違反其本意
    之幫助犯罪意思，於民國96年12月19日前之某時許，將其所
    有設於中國信託商業銀行（下稱中國信託）城東分行之0000
    0-0000000 號帳戶及臺灣郵政股份有限公司台北西松郵局之
    0000000-0000000號帳戶之提款卡，在不詳地點，以1張提款
    卡出租1個月為新台幣（下同）2,000元之代價，出租予某姓
    名年籍不詳之成年人，容任該不詳姓名年籍之成年人使用其
    銀行及郵局帳戶以遂行犯罪，而不違背其本意，藉此幫助該
    人達到其向他人詐取財物之目的。嗣該人為下列詐騙行為：
  (一)於96年12月19日22時許，詐欺集團成員先冒充雅虎奇摩拍賣
    網站賣家，騙稱丙○○在雅虎奇摩拍賣網站購物時，誤設定
    帳戶定期扣款，之後又冒稱永豐銀行人員，請丙○○前往附
    近郵局依指示操作ATM ，再以系統運作等為由，使丙○○誤
    信是真實賣家及銀行人員，因而陷於錯誤，依指示於同日晚
    間在臺北縣民樂郵局之自動櫃員提款機操作、匯款共計14
    5,000 元至上開丁○○之中國信託帳戶內。嗣丙○○認為有
    異報警處理，始知受騙，上開匯入之金額，已遭詐欺集團成
    員持提款卡提領一空。
  (二)於96年12月19日9 時46分，該詐騙集團成員先冒充某「林小
    姐」，騙稱甲○○在雅虎奇摩拍賣網站購物時，誤設定帳戶
    分期扣款每期300元共11 期，之後又冒稱郵局主任之「秦雅
    惠」，請甲○○前往附近郵局依指示操作ATM ，使甲○○誤
    信是真實賣家及郵局人員，因而陷於錯誤，依指示於同日晚
    間在彰化縣彰化市○○路○段115號中庄郵局之自動櫃員提款
    機操作、匯款5,070 元至上開丁○○之中國信託帳戶內。嗣
    甲○○認為有異報警處理，始知受騙，上開匯入之金額，已
    遭詐欺集團成員持提款卡提領一空。
  (三)於96年12月19日18時50分許，該詐騙集團成員先冒充雅虎奇
    摩拍賣網站賣家，騙稱乙○○在雅虎奇摩拍賣網站購物時，
    誤設定帳戶定期匯款1,120 元予賣家，使乙○○誤信是真實
    賣家，因而陷於錯誤，依指示於同日晚間在自動櫃員提款機
    操作、匯款共計52,205元至上開丁○○之中國信託帳戶內。
    嗣丙○○認為有異報警處理，始知受騙，上開匯入之金額，
    已遭詐欺集團成員持提款卡提領一空。嗣為警循線查獲。
二、案經丙○○、甲○○分別訴由臺北市政府警察局中山分局報
    請臺灣臺北地方法院檢察署檢察官偵查、乙○○訴由臺北市
    政府警察局松山分局報告國防部北部地方軍事法院檢察署函
    轉臺灣臺北地方法院檢察署檢察官偵查後聲請簡易判決處刑
    ，經本院改依通常程序審理，復改依簡式審判程序審理。
    理  由
一、上揭犯罪事實，業據被告丁○○於本院審理時坦承不諱（見
    本院卷第20頁背面），核與證人即被害人丙○○、甲○○及
    乙○○陳訴情節大致相符，並有臺灣郵政股份有限公司台北
    西松郵局97年1月8日北營字第0970900140號函所附基本資料
    暨歷史交易清單（見國防部北部地方軍事法院檢察署97年度
    偵字第17號卷第16至19頁）、中國信託97年1 月29日中信銀
    集作字第97501947號函所附基本資料暨歷史交易清單（見臺
    灣臺北地方法院檢察署 97年度偵字第4890號卷第42至47頁）
    及被害人甲○○提出之轉帳記錄單（見97年度偵字第6142號
    卷第11頁）在卷可稽。足徵被告自白與事實相符。本件事證
    明確，被告犯行應堪認定。
二、論罪科刑之理由
  (一)按幫助犯之成立，主觀上行為人須有幫助故意，客觀上須有
    幫助行為，意即需對於犯罪與正犯有共同之認識，而以幫助
    之意思，對於正犯資以助力，而未參與實施犯罪之行為者而
    言，最高法院75年度台上字第1509號、88年度台上字第1270
    號判決意旨均同此見解。是核被告將所有上開銀行帳戶（含
    提款卡、密碼）提供予不詳姓名年籍之人士，供其詐騙被害
    人財物，其顯係基於幫助他人詐取財物之犯意，且所為提供
    銀行提款卡及密碼予他人之行為，亦屬刑法詐欺罪構成要件
    以外之行為，被告既以幫助他人犯罪之意思而參與犯罪構成
    要件以外之行為，自應成立刑法第339條第1項詐欺取財罪之
    幫助犯，是核被告所為，係犯刑法第339條第1項、第30條第
    1項之幫助詐欺罪，並應依刑法第30條第2項之規定，按正犯
    之刑減輕之。被告係於同一時、地同時交付兩個帳戶提款卡
    等予不詳姓名年籍之人士使用，該不詳姓名年籍之人士再將
    上開兩帳戶交給詐欺共犯，而持以欺騙不同被害人，故被告
    係以一行為同時侵害數法益，為想像競合犯，應依刑法第55
    條前段規定論以一幫助詐欺取財罪。
  (二)爰審酌被告前未曾因故意犯罪受有期徒刑以上刑之宣告，有
    臺灣高等法院被告前案紀錄表可稽，而所為擾亂社會金融秩
    序程度、犯罪後已坦承犯行，且已賠償被害人丙○○、甲○○、乙○○所受之損失，已有悔意，被害人丙○○等人亦表
    明願意原諒被告之意（見本院卷第17頁）等一切情狀，認檢
    察官求處判決有期徒刑5月，緩刑2年，應屬恰當，而量處如
    主文所示之刑，並諭知易科罰金之折算標準。末查，被告前
    未曾因故意犯罪受有期徒刑以上刑之宣告，已如前述，其一
    時失慮觸犯刑章，於犯罪後坦承犯行，積極與被害人洽談和
    解，並已達成和解，足見被告已有悔意，其經此偵、審程序
    之教訓後，當能知所警惕而無再犯之虞，是本院認前所宣告
    之刑，以暫不執行為適當，爰併予宣告緩刑二年。
據上論斷，應依刑事訴訟法第273 條之1 第1 項、第299 條第1
項前段，刑法第339 條第1 項、第30條第1 項、第2 項、第74條
第1項第1款、刑法施行法第1條之1，判決如主文。
本案經檢察官永欽到庭執行職務
中    華    民    國    97    年    6     月    12    日
                  刑事第六庭 法  官   周占春
上正本證明與原本無異。
如不服本判決，應於判決送達後10日內向本院提出上訴狀（應抄
附繕本）。告訴人或被害人如對於本判決不服者，應具備理由請
求檢察官上訴，其上訴期間之計算係以檢察官收受判決正本之日
期為準。
                             書記官   林妙穗
中    華    民    國    97    年    6     月    12    日
附錄本案法條：
中華民國刑法第339條
（普通詐欺罪）
意圖為自己或第三人不法之所有，以詐術使人將本人或第三人之
物交付者，處5年以下有期徒刑、拘役或科或併科1千元以下罰金
。
以前項方法得財產上不法之利益或使第三人得之者，亦同。
前二項之未遂犯罰之。


司法院資訊處製作；財團法人民間司法改革基金會備份。
